【裁判字號】    99,上訴,559
【裁判日期】    990318
【裁判案由】    違反台灣地區與大陸地區人民關係條例等
【裁判全文】
臺灣高等法院臺中分院刑事判決         99年度上訴字第559號
上  訴  人
即  被  告  甲○○
上列上訴人因違反台灣地區與大陸地區人民關係條例等案件，不
服臺灣臺中地方法院98年度訴字第2874號中華民國98年9月30日
第一審判決（起訴案號：臺灣臺中地方法院檢察署97年度偵字第
26629號），提起上訴，本院判決如下：
    主  文
上訴駁回。
    理  由
一、按不服地方法院之第一審判決而上訴者，須提出上訴書狀，
    並應敘述具體理由，刑事訴訟法第三百六十一條第一項定有
    明文，此為上訴必備之程式；而所謂「具體理由」，必係依
    據卷內既有訴訟資料或提出新事證，指摘或表明第一審判決
    有何採證認事、用法或量刑等足以影響判決本旨之不當或違
    法，而構成應予撤銷之具體事由，始克當之（例如：依憑證
    據法則具體指出所採證據何以不具證據能力，或依憑卷證資
    料，明確指出所為證據證明力之判斷如何違背經驗、論理法
    則）；倘僅泛言原判決認定事實錯誤、違背法令、量刑失之
    過重或輕縱，而未依上揭意旨指出具體事由，或形式上雖已
    指出具體事由，然該事由縱使屬實，亦不足以認為原判決有
    何不當或違法者（例如：對不具有調查必要性之證據，法院
    未依聲請調查亦未說明理由，或援用證據不當，但除去該證
    據仍應為同一事實之認定），皆難謂係具體理由，俾與第二
    審上訴制度旨在請求第二審法院撤銷、變更第一審不當或違
    法之判決，以實現個案救濟之立法目的相契合，並節制濫行
    上訴（最高法院97年度台上字第892號刑事判決參照）。次
    原審法院認為上訴不合法律上之程式者，應以裁定駁回之。
    第二審法院認為上訴書狀未敘述理由或上訴有第三百六十二
    條前段之情形者，應以判決駁回之。又分別為刑事訴訟法第
    三百六十二條、第三百六十七所明定。再第三百六十七條之
    判決，得不經言詞辯論為之。同法第三百七十二條亦定有明
    文。
二、本件原判決以被告甲○○素行不佳，前曾犯過失傷害、違反
    麻醉藥品管理條例、詐欺等罪（均未構成累犯），詎仍不知
    悔改。邱永利及陳嘉生明知大陸地區人民非經主管機關許可
    ，不得入境臺灣地區，且不得使大陸地區人民非法進入台灣
    地區，竟共同基於使大陸地區人民非法進入臺灣地區為常業
    及行使明知為不實之事項而使公務員登載於職務上所掌公文
    書之概括犯意聯絡，於88年8月間，以邱永利在臺中市○○
    路與民權路口附近所開設之「美人魚300暢飲店」為據點，
    共同向前來店內消費之甲○○施以利誘，並約定若擔任大陸
    地區女子之人頭丈夫每個月可獲取新臺幣3萬元之代價，為
    期6月即辦理離婚，而使甲○○與大陸地區成年女子秦玉娥
    無結婚之真意下，與邱永利、陳嘉生共同基於使大陸地區人
    民非法進入臺灣地區為之犯意聯絡及接續行使明知為不實之
    事項而使公務員登載於職務上所掌公文書之犯意聯絡，於88
    年8月間，由邱永利與陳嘉生共同負擔出國機票及其他費用
    ，共同由中正國際機場搭機前往澳門，再轉機至大陸地區廣
    西省桂林市，由甲○○與秦玉娥在該市公證處辦理結婚登記
    ，並取得該市於88年9月30日所發給之（99）桂桂證字第119
    4號結婚公證書，復於88年10月18日，持上揭公證書前往海
    基會辦理大陸地區結婚公證書之認證，並取得海基會之證明
    書後，甲○○旋於同年10月26日，持上開經認證之結婚證書
    至臺中縣大里市戶政事務所，辦理其與秦玉娥之結婚戶籍登
    記，使不知情之該所承辦公務員將甲○○與秦玉娥締結婚姻
    關係之不實事項登載於職務上所掌之戶籍謄本之公文書上，
    足以生損害於戶政機關對於戶籍登記事項管理之正確性。甲
    ○○辦妥上開事項之後，旋於同年10月27日向臺中縣警察局
    霧峰分局，以配偶來臺團聚探親名義，填具「大陸地區人民
    進入臺灣地區保證書」交予該分局承辦之該管公務員，使該
    管公務員經「實質審查」後仍未發現有異，而將甲○○與秦
    玉娥係夫妻關係之不實事項，登載於該保證書上「對保或證
    明機關（構）簽註意見欄」之公文書，而予以行使，足以生
    損害於警察機關對大陸地區人民進入臺灣地區相關保證責任
    之正確性。嗣復由甲○○前往入出境管理局填具「大陸地區
    人民入出臺灣地區申請書」及檢具大陸地區人民進入臺灣地
    區保證書、上述結婚證書及戶籍登記簿謄本等資料，以配偶
    來臺團聚探親為由，申請大陸地區女子秦玉娥入境，致使入
    出境管理局該管公務員經「實質審查」後仍未發現有異，而
    將上開甲○○、秦玉娥於88年9月30日結婚之事項登載於「
    大陸地區人民入出臺灣地區申請書」，並發給秦玉娥中華民
    國臺灣地區入出境許可證，足以生損害於入出境管理局對於
    管理大陸地區人民來臺之正確性。秦玉娥乃於89年1月10日
    ，形式上以合法之來臺團聚探親方式，接續持上開許可證由
    大陸地區自臺灣桃園國際機場進入臺灣地區，而予以行使等
    犯罪事實業據被告甲○○等於偵查及原審法院審理時坦承不
    諱，復有被告曾永金之戶籍謄本影本、海基會證明書、廣西
    省桂林市（99）桂桂證字第1194號結婚公證書、大陸地區人
    民進入臺灣地區旅行證申請書及大陸地區人民進入臺灣地區
    保證書等影本，秦玉娥入出境資料、同案被告陳嘉生之自大
    陸地區郵寄之答辯狀等附卷可稽，足見被告甲○○等之自白
    與事實相符，應可採信，因而認被告事證明確，犯行洵堪認
    定，並審酌被告甲○○等人之牟利動機、手段、其行為對於
    國境安全管理之危害非輕及對於國家戶政及治安之管理造成
    危害，被告甲○○犯後坦承犯行，態度尚稱良好及被告之素
    行、智識程度、犯罪所生之危害等一切情狀，量處被告有期
    徒刑伍月，如易科罰金，以銀元參佰折算壹日，減為有期徒
    刑貳月又拾伍日，如易科罰金，以銀元參佰元折算壹日。已
    詳述所憑之證據及其認定之理由。經形式上觀察，核無不合
    。
三、上訴人即被告甲○○（下稱被告）上訴意旨略以：請鈞長審
    酌被告家庭經濟、社會經驗、身分背景皆為弱勢，被人利用
    才犯本件犯行，且被告已認罪，及被告年輕社會經驗不足才
    犯過失傷害、詐欺罪等情，予以從輕量刑云云。惟按「量刑
    之輕重，係屬事實審法院得依職權自由裁量之事項，苟已斟
    酌刑法第57條各款所列情狀，而未逾越法定刑度，不得遽指
    為違法」（最高法院85年度台上字第2699號裁判要旨參照）
    。本件原審判決審酌被告之牟利動機、手段、其行為對於國
    境安全管理之危害非輕及對於國家戶政及治安之管理造成危
    害，被告甲○○犯後坦承犯行，態度尚稱良好及被告之素行
    、智識程度、犯罪所生之危害等一切情狀，量處被告有期徒
    刑5月，減為有期徒刑2月15日，並均依法諭知易科罰金之折
    算標準，已如前述。本院認原審量刑已就刑法第57條揭示之
    各種量刑條件妥為斟酌，量刑應屬適當，亦無濫用量刑權限
    之違法或失當之處。被告之上訴意旨並未依據卷內訴訟資料
    或提出新事證，指摘或表明原審判決有何採證認事、用法或
    量刑等足以影響判決本旨之不當或違法，而構成應予撤銷之
    具體事由，應認其上訴不合法律上之程式，爰不經言詞辯論
    ，駁回其上訴。
據上論斷，應依刑事訴訟法第367條前段、第372條，判決如主文
。
中    華    民    國    99    年    3     月    18    日
            刑事第四庭    審判長法  官  洪  耀  宗
                                法  官  許  文  碩
                                法  官  蔡 王 金 全
上列正本證明與原本無異。
如不服本判決應於收受送達後十日內向本院提出上訴書狀，其未
敘述上訴理由者，並得於提起上訴後十日內向本院補提理由書 (
均須按他造當事人之人數附繕本)「切勿逕送上級法院」。
                                書記官  金  珍  華
中    華    民    國    99    年    3     月    18    日

司法院資訊處製作；財團法人民間司法改革基金會備份。
